【裁判字號】    90,訴,53
【裁判日期】    900316
【裁判案由】    分割共有物
【裁判全文】
臺灣彰化地方法院民事判決  九十年度訴字第五十三號
    原      告  丙○○
                甲○○
    右二人共同
    訴訟代理人  周黛婕律師  住台中市○○路○段一０一號十二樓之三
    複  代理人  丁○○      住.
    被      告  乙○○      住.
右當事人間請求分割共有物事件，本院判決如左：
    主      文
兩造共有坐落彰化縣北斗鎮○○段九二四地號、地目建、面積０．０一九六公頃土地
分割為如附圖所示，即編號甲面積０．００六五公頃土地分歸原告甲○○所有、編號
乙面積０．００六三公頃土地分歸原告丙○○所有、編號丙面積０．００六八公頃土
地分歸被告乙○○所有。
訴訟費用由兩造各負擔三分之一。
    事      實
甲、原告方面：
一、聲明：求為判決如主文第一項所示，訴訟費用由被告負擔。
二、陳述：
（一）查坐落彰化縣北斗鎮○○段九二四地號、地目建、面積０．０一九六公頃土地
      ，為兩造所共有，應有部分各三分之一，系爭土地並無因物之使用目的不能分
      割或訂有不分割期限，雙方未能達成分割之協議，為此依民法第八百二十三條
      第一項及第八百二十四條第二項規定，提起本件訴訟，請求判決分割。
（二）至分割分法，依附圖所示方案分割結果，與各共有人現占有使用情形相符，原
      告就分割後所得面積不足部分，並不請求補償。
三、證據：提出土地登記簿謄本、地籍圖、現場照片等件為證，並聲請履勘現場。
乙、被告方面：
一、聲明：求為判決駁回原告之訴，訴訟費用由原告負擔。
二、陳述：
（一）兩造為兄弟關係，依父臨終之交待，不同意分割家產。
（二）對原告所提之分割方案無意見。
    理      由
一、本件原告主張坐落彰化縣北斗鎮○○段九二四地號、地目建、面積０．０一九六
    公頃土地，為兩造所共有，應有部分各三分之一，及系爭土地並無因物之使用目
    的不能分割或訂有不分割期限，雙方未能達成分割之協議等事實，業據原告提出
    與所述相符之土地登記謄本、地籍圖等件為證。
二、按各共有人，得隨時請求分割共有物，共有物之分割，依共有人協議之方法行之
    ，分割之方法，不能協議決定者，法院得因任何共有人之聲請，命為（一）以原
    物分配於各共有人，（二）變賣共有物，以價金分配於各共有人，以原物為分配
    時，如共有人中，有不能按其應有部分受分配者，得以金錢補償之，民法第八百
    二十三條第一項及第八百二十四條分別定有明文，本件原告因被告乙○○以兩造
    為兄弟關係，依父臨終交待，不同意分割家產為由，而無法達成協議，據而提起
    本件訴訟，請求判決分割系爭共有土地，於法自無不合。
三、復查系爭土地呈似四方形，地形尚屬方正，南臨既有巷路對外相通，其上二樓加
    強磚造建物即門牌彰化縣北斗鎮西德里河溝巷三號，目前由西向東依序由原告甲
    ○○、丙○○、被告乙○○占有使用，面積分別為０．００六五公頃、０．００
    六三公頃及０．００六八公頃等情，業經本院會同兩造及彰化縣北斗地政事務所
    測量人員履勘現場屬實，並有勘驗筆錄、現場照片及土地複丈成果圖可稽。
四、依原告所提如附圖所示之方案分割結果，符合兩造現占有使用之情形，亦為被告
    所不爭執，而原告就分割後所得面積不足其應有部分比例部分，並表示不請求補
    償。爰依系爭土地兩造之應有部分，占有使用現狀，並斟酌當事人之意願，經濟
    效益及公平妥適等情，認以附圖所示之方案分割為適當，即編號甲面積０．００
    六五公頃土地分歸原告甲○○所有、編號乙面積０．００六三公頃土地分歸原告
    丙○○所有、編號丙面積０．００六八公頃土地分歸被告乙○○所有，爰判決分
    割如主文所示。
五、本件兩造之行為，按當時之訴訟程序，均為伸張或防衛權利所必要，爰命原告負
    擔一部分之訴訟費用。
據上論結：本件原告之訴為有理由，依民事訴訟法第八十一條第二款、第八十五條第
一項，判決如主文。
中      華      民      國    九  十    年      三      月      十六    日
                              臺灣彰化地方法院民事第二庭
~B法      官  羅培昌
右為正本係照原本作成。
如對本判決上訴，應於判決送達後二十日內向本院提出上訴狀。
~B法院書記官  簡茂村
中      華      民      國    九  十    年      三      月      二十    日


司法院資訊處製作；財團法人民間司法改革基金會備份。
